【裁判字號】    90,上訴,2050
【裁判日期】    900920
【裁判案由】    違反著作權法等
【裁判全文】
台灣高等法院刑事判決                            九十年度上訴字第二五號
    上  訴  人  臺灣臺北地方法院檢察署檢察官
    被      告  丙○○
右上訴人，因被告違反著作權法等案件，不服臺灣台北地方法院，八十九年度訴字第
九五號，中華民國九十年四月二十日第一審判決（起訴案號：台灣台北地方法院檢察
署八十八年度偵緝字第五五三號及併案審理：八十八年度偵緝字第五五○號），提起
上訴，本院判決如左：
    主  文
上訴駁回。
    理  由
一、公訴意旨略以：被告丙○○係海洋唱片有限公司（址設台北市○○區○○街二七
    一巷五號五樓之一，下稱海洋公司）負責人，意圖為自己或海洋公司不法之所有
    ，明知海洋公司已無償債能力，已積欠新台幣（下同）二千多萬元債款，陷於週
    轉不靈之狀態，海洋公司之支票存款帳戶於民國（以下同）八十七年五月三十一
    日列為拒絕往來戶，竟於八十七年六月間，佯稱以月薪四萬五千元之代價，僱用
    告訴人乙○○至海洋公司上班，為其製作音樂專輯，並支付同年八月三十一日期
    ，由被告簽發之支票一紙取信於告訴人，致告訴人不疑有他，於同年六月一日至
    海洋公司上班後，為其製作「陳聰漂流」專輯，詎海洋公司竟於同年七月間即行
    結束營業，被告避不出面，支票屆期提示付款遭拒絕往來處理，袁冀安始知受騙
    。再被告明知告訴人製作之「陳聰漂流」專輯中之單曲「花瓶」一詞、曲之著作
    人為告訴人，竟未經告訴人之同意或授權，擅自將上開詞、曲重製後發行，並販
    售與不特定人圖利，嗣告訴人於八十七年十二月七日在市面上購得上開專輯，始
    發覺上情；案經告訴人訴請偵辦，因認被告丙○○涉犯刑法第三百三十九條第二
    項之詐欺得利罪嫌及違反著作權法第九十一條第二項之意圖銷售而擅自重製他人
    之著作罪嫌云云。
二、本案經本院審理結果，認第一審判決對被告為無罪之諭知，核無不當，應予維持
    ，並引用第一審判決書記載之理由及證據。
三、檢察官上訴意旨略以：
  （一）被告明知其所經營之海洋公司於八十七年五月間即已發生週轉不靈之狀況。
        被告並無支付告訴人每月薪資四萬五千元之能力，且被告主觀上並無支付之
        意，被告有不法所有之意圖甚明。
  （二）本件告訴人附條件（支付二萬元使用費）同意被告使用「花瓶」詞曲著作，
        於條件成就前，被告不得主張已獲得告訴人之授權，則告訴人指稱被告重製
        發行該花瓶之詞曲並未經其同意或授權應無違誤，原判決遽認被告與告訴人
        間就詞曲使用部份僅係單純民事糾紛，顯然有所誤解。
  （三）因認原判決諭知被告無罪，顯有違誤，請將原判決撤銷改判。
四、經查：
  （一）本件被告於僱用告訴人至海洋公司任職，並於交付該紙支票予告訴人時，該
        支票存款帳戶尚未遭拒絕往來，此有彰化商業銀行長安東路分行九十年二月
        一日彰長安字第二０一號函一紙可稽。自難以告訴人嗣後未取得被告所支付
        之薪水，即遽論被告於僱用告訴人至海洋公司任職時，即有不法所有之意圖
        或施用詐術之情事。
  （二）雖告訴人至海洋公司任職時，海洋公司已無償債能力，而有週轉不靈之情事
        ，惟被告與告訴人間，係屬僱傭關係，被告縱未給付告訴人薪水，亦屬給付
        不能之民事法律糾葛，與刑法詐欺得利罪要件不符。
  （三）告訴人於偵、審中自承該「陳聰漂流」專輯（含「花瓶」詞、曲在內）之母
        帶係其交付被告，並將「花瓶」之詞、曲著作授權予被告，惟被告並未付費
        等情，足證告訴人授權同意被告製作。縱告訴人嗣後因被告未付清該「花瓶
        」詞、曲之使用費兩萬元而不願簽訂書面同意書，亦難執此以為被告未得告
        訴人同意、授權即擅自重製、使用他人著作之不利證據，是被告所辯其發行
        該專輯已得告訴人之同意、授權一節，尚屬可信，又被告及告訴人間就詞曲
        使用費二萬元，是否已支付仍有爭議，然要屬民事糾紛，尚難認為被告未經
        告訴人之同意及授權即擅自重製使用該「花瓶」詞、曲。
  （四）至證人甲○○於本院證稱：「伊不知被告與告訴人間薪水及版權之問題」等
        語（見本院九十年八月九日訊問筆錄）本院因認證人甲○○所為證言尚難執
        為被告不利之證據。
  （五）綜上所述，本件純屬民事糾葛，且告訴人與被告間之民事問題，業經本院和
        解，有和解筆錄在卷為憑，附此敘明。
  （六）此外，復查無其他積極證據足資證明被告丙○○有何詐欺得利及違反著作權
        法之犯行，自屬不能證明被告丙○○犯罪。
五、經核原審認不能證明被告丙○○犯罪，而為無罪之諭知，並無不合，公訴人上訴
    意旨，仍執前詞，指摘原判決不當，為無理由，應予駁回。
六、本案既諭知無罪，則移送併案審理（八十八年度偵緝字第五五０號）部分，與本
    案顯無實質上一罪或牽連犯、連續犯之裁判上一罪關係，本院無從併予審理，此
    部分自應退回由檢察官另行處理，附此敘明。
據上論斷，應依刑事訴訟法第三百六十八條，判決如主文。
中      華      民      國      九十      年     九      月    二十    日
                                    審判長法  官  陳  祐  治
                                          法  官  魏  新  國
                                          法  官  黃  賽  月
右正本證明與原本無異。
檢察官如不服本判決應於收受送達後十日內向本院提出上訴書狀，其未述上訴之理由
者並得於提起上訴後十日內向本院補提理由書（均須按他造當事人之人數附繕本）。
                                          書記官  葉  國  乾
中    華    民    國     九十     年       九       月      二十四      日


司法院資訊處製作；財團法人民間司法改革基金會備份。
